臺灣高等法院臺中分院刑事判決　　　　100年度上易字第940號
上　訴　人
即　被　告　蔡朝陽
上列上訴人因竊盜案件，不服臺灣彰化地方法院100年度易字第
527號中華民國100年5月31日第一審判決（起訴案號：臺灣彰化
地方法院檢察署100年度偵字第2376號），提起上訴，本院判決
如下：
    主  文
上訴駁回。
    理  由
一、按不服地方法院之第一審判決而上訴者，須提出上訴書狀；
    上訴書狀並應敘述具體理由，此為法定必備之程式。上訴書
    狀未敘述上訴理由者，應於上訴期間屆滿後20日內補提理由
    書於第一審法院，逾期未補提者，第一審法院應定期間先命
    補正。倘上訴書狀已敘述理由，但所敘述者非屬具體理由，
    則屬不符上訴之法定程式，由第二審法院以其上訴不合法律
    上程式，判決駁回，不生定期命補正之問題，此觀刑事訴訟
    法第350條第1項、第361條、第362條及第367條之規定自明
    。而所謂具體理由，必係依據卷內既有訴訟資料或提出新事
    證，指摘或表明第一審判決有何採證認事、用法或量刑等足
    以影響判決本旨之不當或違法，而構成應予撤銷之具體事由
    ，始克當之（例如：依憑證據法則具體指出所採證據何以不
    具證據能力，或依憑卷證資料，明確指出所為證據證明力之
    判斷如何違背經驗、論理法則）。若僅泛言原判決認定事實
    錯誤、違背法令、量刑失之過重或輕縱，而未依上開意旨指
    出具體事由；或形式上雖已指出具體事由，然該事由縱使屬
    實，亦不足以認為原判決有何不當或違法者（例如：對不具
    有調查必要性之證據，法院未依聲請調查亦未說明理由，或
    援用證據不當，但除去該證據仍應為同一事實之認定），皆
    難謂係具體理由，俾與第二審上訴制度旨在請求第二審法院
    撤銷、變更第一審不當或違法之判決，以實現個案救濟之立
    法目的相契合，並節制濫行上訴。另按量刑輕重，係屬事實
    審法院得依職權自由裁量之事項，苟已斟酌刑法第57條各款
    所列情狀而未逾越法定刑度，不得遽指為違法（參照最高法
    院72年臺上字第6696號判例）。在同一犯罪事實與情節，如
    別無其他加重或減輕之原因，下級審法院量定之刑，亦無過
    重或失輕之不當情形，則上級審法院對下級審法院之職權行
    使，原則上應予尊重。
二、上訴人即被告蔡朝陽（下稱被告）所提起之刑事上訴理由狀
    略以：被告於偵查中及審理中坦承不諱，犯後態度良好，已
    深感悔悟；且與被害人達成和解，賠償新臺幣（下同）1500
    0元損失，足證有悔意。被告因係更生人無工作才一時糊塗
    做出違法的事，雖不能以此為犯罪理由，但希望法院體會更
    生人找工作不易，目前被告已有一份安定工作，被告也很珍
    惜。且被告父親因罹患攝護腺癌第三期，所需醫療費用及生
    活照顧都急需被告，請求上訴察查輕判給被告機會云云。
三、原審判決以被告於99年6月13日凌晨4時10分許，騎乘車牌號
    碼TSJ-512號輕型機車（車主：蔡朝陽之母張淑仁），前往
    彰化縣和美鎮○○○街處停放，隨即自可通往和美鎮○○○
    街21號蔡秀珍住處後方之防火巷步行進入，再以徒手折彎蔡
    秀珍住處1樓後方廚房屬安全設備之鐵窗鐵管後攀爬進入屋
    內，竊取蔡秀珍所有置於1樓之現金約新臺幣（下同）8700
    元、MASAMI牌單顆珍珠項鍊1條（價值約1500元）及SAMSUNG
    牌手機1支（序號000000000000000號，價值約3000元），得
    手後旋開啟蔡秀珍住處前方之鐵捲門，逃往糖友二街停放上
    開機車處，騎乘該機車離去，並將竊得之現金花用殆盡，其
    餘物品則丟棄在大排水溝內等情，於警詢、偵查中及原審審
    理時坦承不諱，且經證人即被害人蔡秀珍於警詢、偵查中指
    證綦詳，復有車輛詳細資料報表（TSJ-512號，車主：張淑
    仁）1紙、現場位置圖1紙、監視錄影器翻拍照片29張及現場
    照片4張附卷可佐，並說明行為後法律有變更者，適用行為
    時之法律。但行為後之法律有利於行為人者，適用最有利於
    行為人之法律，刑法第2條第1項定有明文。於被告行為後，
    刑法第321條業於100年1月26日修正公布，並自同年月28日
    起施行。修正前刑法第321條第1項規定為：「犯竊盜罪而有
    左列情形之一者，處6月以上、5年以下有期徒刑：一於夜間
    侵入住宅或有人居住之建築物、船艦或隱匿其內而犯之者。
    二毀越門扇、牆垣或其他安全設備而犯之者。三攜帶兇器而
    犯之者。四結夥三人以上而犯之者。五乘火災、水災或其他
    災害之際而犯之者。六在車站或埠頭而犯之者。」修正後刑
    法第321條第1項則規定為：「犯竊盜罪而有下列情形之一者
    ，處6月以上、5年以下有期徒刑，得併科新臺幣10萬元以下
    罰金：一侵入住宅或有人居住之建築物、船艦或隱匿其內而
    犯之者。二毀越門扇、牆垣或其他安全設備而犯之者。三攜
    帶兇器而犯之者。四結夥三人以上而犯之者。五乘火災、水
    災或其他災害之際而犯之者。六在車站、埠頭、航空站或其
    他供水、陸、空公眾運輸之舟、車、航空機內而犯之者。」
    修正後該條項規定增加得併科罰金之規定，並刪除原第1款
    「於夜間」之要件，且就第6款增加「航空站、其他供水、
    陸、空公眾運輸之舟、車、航空機內」之要件，擴大加重竊
    盜罪之適用範圍，經比較新、舊法律，修正後刑法第321條
    第1項並無有利於被告之情形，依刑法第2條第1項前段規定
    ，自應用行為時法即修正前刑法第321條第1項規定。再說明
    刑法第321條第1項第2款之「門扇」專指門戶而言，應屬狹
    義指分隔住宅或建築物內外之間之出入口大門而言，而所謂
    「其他安全設備」，指門扇牆垣以外，依通常觀念足認防盜
    之一切設備而言，如門鎖、窗戶、房間門或通往陽臺之門亦
    屬之，及刑法上所謂夜間，為日出前日沒後。本件被告於日
    出前之凌晨4時10分許，以徒手折彎被害人蔡秀珍上開住宅1
    樓後方廚房鐵窗後攀爬入內之方式侵入該住宅，該鐵窗具有
    阻絕內外之功能，依通常觀念亦有防盜之功能，屬安全設備
    之一種，核其所為係犯刑法第321條第1項第1款、第2款之毀
    越安全設備於夜間侵入住宅竊盜罪。復審酌被告有多次竊盜
    之前科（臺灣高等法院被告前案紀錄表參照），因缺錢花用
    ，即任意竊取他人財物，且夜間侵入住宅，嚴重危害住家安
    全，本應嚴懲，惟考量其犯後尚能坦承犯行，態度尚佳，且
    業與被害人達成和解，已賠償被害人所受損害（參照原審公
    務電話紀錄單），暨考量被告之智識程度、生活狀況、犯罪
    目的、動機等一切情狀，量處如有期徒刑8月。經核認事用
    法並無不合，量刑亦屬妥適。被告僅泛言其己坦承犯行且業
    已和解償被害人損失而有悔意、父親罹癌需照顧請求輕判云
    云，惟原審上開量刑，顯已依刑法第57條規定，就其科刑時
    應審酌及注意之事項加以斟酌考量，所量刑度並無違法或不
    當之處。
四、綜上所述，本件被告提起上訴，固具備形式上之理由，然觀
    其上訴意旨所述，純屬被告個人主觀上對法院量刑之期盼，
    並非依據卷內既有訴訟資料或提出新事實、新證據，指摘或
    表明原審判決有何採證認事、用法或量刑等足以影響判決本
    旨之不當或違法，而構成應予撤銷之具體事由，自不足以動
    搖原判決認事用法及量刑之基礎，難認係具體理由。本件上
    訴顯然違背法律上之程式，應予駁回，並不經言詞辯論為之
    。
據上論斷，應依刑事訴訟法第367條前段、第372條，判決如主文
。
中    華    民    國   100    年    7     月    19    日
          刑事第十庭      審判長法  官  江  錫  麟
                                法  官  周  瑞  芬
                                法  官  陳      葳
以上正本證明與原本無異。
不得上訴。
                                書記官  王  朔  姿
中    華    民    國   100    年    7     月    19    日